臺灣臺北地方法院民事判決　　　　　　　 96年度訴字第176號
原　　　告　索斯國際創意有限公司
法定代理人　戊○○
訴訟代理人　陳達成律師
被　　　告　財團法人自行車新文化基金會
法定代理人　庚○○
訴訟代理人　丁○○
　　　　　　葉建廷律師
　　　　　　韓世祺律師
參　加　人　卡迪諾藝術事業有限公司
　　　　　　　　　　　0號1樓.
法定代理人　乙○○
訴訟代理人　蔡慧玲律師
　　　　　　龍毓梅律師
上列當事人間請求給付承攬報酬事件，本院於民國96年12月7日
言詞辯論終結，判決如下：
    主      文
被告應給付原告新臺幣壹佰捌拾肆萬元，及自民國九十五年十二
月九日起至清償日止，按年息百分之五計算之利息。
訴訟費用由被告負擔；參加費用由參加人負擔。
本判決於原告以新臺幣陸拾伍萬元供擔保後，得假執行；但被告
如以新臺幣壹佰捌拾肆萬元為原告預供擔保，得免為假執行。
    事實及理由
一、按民事訴訟法第58條第1項規定就兩造之訴訟有法律上利害
    關係之第三人，為輔助一造起見，於該訴訟繫屬中，得為參
    加。而所謂法律上之利害關係者，即因兩造所受之裁判結果
    ，而自己亦須受其影響之謂。經查，參加人卡迪諾藝術事業
    有限公司主張其負責執行被告所舉辦之「2006臺北100鐵馬
    自由行活動」（下稱系爭活動），有權請求報酬，原告卻主
    張伊為承攬人而提起本件訴訟，業據其提出合約書（見本院
    卷95頁）為證，是本院就原告是否勝訴，對參加人顯有影響
    ，從而參加人就本件之請求顯具有法律上之利害關係，其聲
    請輔助被告而參加本件訴訟，於法有據，應予准許。
二、原告主張：原告於民國95年5月16日承攬被告與訴外人臺北
    市體育處聯合舉辦之系爭活動，其於95年8月19日完成工作
    後，被告竟以不知孰為承攬人之理由，拒絕給付尾款新臺幣
    （下同）184萬元。惟系爭活動自始即以原告為承攬人，除
    系爭活動海報以原告為協辦單位外，被告負責活動之丙○○
    並於95年8月18日系爭活動前夕預付20萬元予原告，並接受
    原告總經理丁進士以原告名義所為之請款，且不否認被告與
    參加人署名之合約書乃系爭活動結束後始製作並倒填日期，
    洵無由否認原告始為系爭活動承攬人，被告嗣以不知孰為債
    權人而難以給付之提存，對原告不生清償之效力。爰依承攬
    法律關係起訴，並聲明：如主文第1項所示，及為以供擔保
    為條件之假執行宣告。
三、被告辯稱：原告與參加人均為被告之配合廠商，渠等名義上
    之法定代理人辛○○、乙○○及渠等實際負責人丁進士均為
    工作人員，並均指派丁進士與被告接洽，曾約定系爭活動之
    承攬報酬統一由原告受領，被告因而於95年5月16日與原告
    代表丁進士協調系爭活動細節，茲因宣傳海報之篇幅有限，
    遂僅刊載原告為協辦單位，繼依丁進士之要求，於95年8月1
    8日匯款20萬元予原告。惟系爭活動結束後，丁進士請求改
    由參加人受領報酬，並於95年9月18日傳真由原告與參加人
    簽署，約定由參加人代表請款之切結書及參加人與被告署名
    之合約書。95年9月27日，更有位自稱戊○○之人傳真原告
    公司營利事業登記證，表示其始有權請款，事後並委請律師
    發函請求給付尾款，參加人復函請被告給付，被告實無從認
    定渠等間之法律關係，不能確知孰為債權人，遂於95年11月
    28日將184萬元全數提存，原告無由請求被告重複給付。並
    聲明：原告之訴駁回。
四、參加人陳稱：系爭活動雖原訂由原告與參加人共同承辦，惟
    原告受限於財力與執行能力之問題而無力承辦，故於95年5
    月8日由原告之法定代理人辛○○與參加人之法定代理人乙○○簽訂委託書，委由參加人承接系爭活動全部之企劃與執
    行，丁進士更於同日及95年5月25日向參加人提出系爭活動
    之報價，原告繼於95年月6月6日正式發文同意由參加人接續
    承辦系爭活動之簽約及義務之執行，足徵參加人始為系爭活
    動之承辦人，原告無由請求給付系爭活動尾款。
五、本件不爭執之事實：
  (一)被告於95年3月24日取得臺北市體育處舉辦之「2006臺北100
    鐵馬自由行活動」（下稱系爭活動）承辦權之資格標，95年
    4月14日得標（見本院卷第213頁丙○○證詞），被告之受僱
    人丙○○與原告總經理丁進士於95年5月16日就合作細節進
    行協議（見本院卷第4頁）。嗣系爭活動活動之海報載有「
    原告」為其一協辦單位（見本院卷第29頁）。95年8月15日
    行前記者會所附提案單位團隊簡介，將原告及參加人並列為
    參與本專案之廠商或專業機構（見本院卷第42至46頁），且
    由丁進士代表原告及參加人與被告協調系爭活動之各項工作
    ，並由丁進士、辛○○與參加人共同執行。
  (二)系爭活動前，丁進士、辛○○與參加人曾共同承辦2005台北
    市婦女運動嘉年華活動企畫執行案、2005台北風帆再起-舟
    遊淡水河活動案、2006年台北燈節旺福嘉年華民藝街等活動
    （見本院卷第117至128頁），並均由辛○○及丁進士與參加
    人共同負責執行。
  (三)丁進士為原告總經理及大股東，有負責營運、行銷、執行及
    簽約之權。辛○○則原為原告法定代理人，95年6月12日經
    濟部准許為法定代理人變更為戊○○之變更登記（見本院卷
    第258頁），迄95年10月止，辛○○猶任職於原告公司，並
    負責執行企畫。
  (四)被告於95年8月18日匯款20萬元系爭活動預付款予原告（見
    本院卷第164頁），95年8月19日活動結束後，丁進士原以原
    告名義請款，丙○○擬以指明原告為受款人且禁止背書之支
    票支付尾款184萬元，惟丁進士要求取消禁止背書，並改以
    參加人名義請款，丁進士因而於95年9月17日以電子郵件傳
    送切結書及合約書予丙○○（見本院卷第165至168頁）。然
    自稱戊○○之人於95年9月27日傳真原告營利事業登記證予
    丙○○（見本院卷第170、171頁），表達原告始為有權請款
    之人，然參加人亦於95年9月29日開立發票向被告請款（見
    本院卷第5頁）。丙○○因而於95年10月13日發出電子郵件
    予丁進士，請提出原告法定代理人變更之證明及切結委託書
    等資料（見本院卷第110頁）。但原告旋即委請律師於95年
    10月31日、11月8日及15日函催被告給付（見本院卷第6至11
    頁），被告則以未能確知孰為債權人而難以給付之理由，於
    95年11月8日將184萬元尾款辦理提存（見本院卷第54、55頁
    ）。
六、系爭活動之承攬關係存在於兩造間：
  (一)證人丁進士證稱95年5月16日簽署之書面（見本院卷第4頁）
    僅為被告參與臺北市體育處投標之提案計畫等語（見本院卷
    第210頁反面）。惟細繹前開書面之各項內容，除由原告及
    被告於其上共同具名外，第1點更載明：「招商依原始協定
    以索斯（即原告）為主，基金會因異業招商困難度盡力協助
    ，索斯需控管實際活動預算」，故縱此書面95年3月間之提
    案計畫節本，既在95年5月16日針對活動細節而為之商議，
    並由丁進士與丙○○署名，難謂非對系爭活動承攬人之確認
    。
  (二)參以宣傳系爭活動之海報，僅登載「原告」為協辦單位（見
    本院卷第29頁），被告固稱宣傳海報版面有限云云，但主辦
    單位與協辦單位之登載，不僅使參與活動之社會大眾明瞭系
    爭活動之負責人，並能提升協辦單位企業形象，且達到行銷
    及推廣之協辦活動目的，矧參加人為共同承辦者，何以未要
    求將企業名稱登載於活動海報？
  (三)參加人陳稱原告受限於財力與執行能力之問題而無力承辦，
    故於95年5月8日委託參加人承接系爭活動。然依證人丁進士
    及辛○○之證詞（見本院卷第210頁反面、第211頁及第212
    頁反面），可知95年5月8日之委託書（見本院卷第48頁）乃
    系爭活動結束後，丁進士擬改由參加人名義請款，請辛○○
    製作，並將日期倒填在95年5月16日丁進士與丙○○協議系
    爭活動細節之前，既為事後製作，自無法呈現95年5月8日之
    狀況，非得據以為原告委託參加人承接系爭活動之認定。況
    原告法定代理人於95年6月12日即經主管機關核准變更登記
    ，辛○○於95年8月19日系爭活動結束後已非原告法定代理
    人，無從代表原告出具委託書，益徵原告未將系爭活動委託
    予參加人承辦之主張為真正。雖參加人又稱原告出具委託書
    後，於95年月6月6日正式發文表明由參加人獨立承辦系爭活
    動（見本院卷第116頁），但已遭原告否認（見本院卷第150
    頁反面），被告亦稱未收到此函文（見本院卷第160頁一(四)
    ），則縱使此函文為真正，被告並不知承攬人之變動，依民
    法第297條第1項關於債權讓與通知之規定，對被告亦不生效
    力，仍難憑此函文即為參加人即系爭活動承攬人之認定。
  (四)另就被告於95年8月18日支付20萬元預付款而言，證人丁進
    士證稱：「我有知會卡迪諾（即參加人），因為匯款（指被
    告於95年8月18日之20萬元匯款）當時我是原告的執行業務
    之人，也是總經理、股東，我請被告匯款給原告是正常的，
    因為那筆錢要拿來辦活動用的」等語（見本院卷第211頁）
    ，但此筆匯款已在參加人及證人丁進士所稱伊於95年5月8日
    向參加人報價以承辦系爭活動（見本院卷第175頁執行估價
    單、第210頁反面）之後，倘系爭活動確由參加人承接，丁
    進士為何不指示丙○○將20萬元預付款匯入參加人帳戶？況
    收受20萬元之帳戶係戊○○代表原告所新開立之帳戶（見本
    院卷第183、184、247頁），果如證人丁進士所稱：「以往
    都是卡迪諾（即參加人）簽約，原告部分有新股東要加入，
    為了要確定誰有權向被告領款，所以出具委託書，辛○○同
    意。」（見本院卷第210頁反面及第211頁），此匯款之對象
    應係參加人，始符情理。由此匯款予原告之情，再次顯示系
    爭活動之承攬關係存在於原告與被告間。
  (五)再左以證人丙○○證稱：「丁進士以原告名義請領（指尾款
    ），要求支票不要禁背，違背被告付款原則，他說可否改由
    卡迪諾請款：：」等語（見本院卷第213頁），如系爭活動
    確由參加人承辦及負責請款（見本院卷第47頁切結書），即
    無先以原告名義請款，再改由參加人請款之需。況無代理權
    人以代理人之名義所為之法律行為，依民法第170條第1項規
    定，非經本人承認，對於本人不生效力，此項規定，於無代
    表權人代表法人所為法律行為之場合在解釋上應予準用（最
    高法院74年台上字第2014號判例意旨參照）。辛○○已非原
    告法定代理人，猶應丁進士改以參加人名義請款之需，代表
    原告製作切結書、合約書及委託書，既未徵得原告之承認，
    此等文書即對原告不生效力，自不因此等文書傳送予被告，
    即謂參加人躍升為系爭活動之承攬人。
  (六)不論參加人是否共同負責系爭活動之執行，然綜合上情，丁
    進士既於95年5月16日代表原告洽談系爭活動各項細節，並
    由原告擔任協辦單位，被告甚匯付20萬元預付款，繼由原告
    名義請領尾款，應認兩造為系爭活動之當事人。
七、被告是否不能確知孰為系爭活動之承攬人？被告之提存是否
    生清償之效力？
    按債權人受領遲延或不能確知孰為債權人而難為給付者，清
    償人得將其給付物為債權人提存之。民法第326條雖有明文
    。惟查：
  (一)被告非不知原告為有權請款之人：
    1.丁進士為原告之總經理，於95年5月16日代表原告前來協
      調系爭活動細節，已如前述，而此協調之書面第4點另載
      有：「原429活動索斯須支付基金會5萬元（贊助商費用）
      於本活動結算時結案」（見本院卷第4頁），如原告非系
      爭活動有權請款之人，如何將原告前次活動應付費用與系
      爭活動一併結算，稽此可認當日協調之丙○○已知原告為
      系爭活動之主辦人。
    2.丙○○雖稱以往由丁進士代表原告及參加人合辦活動，合
      作愉快，遂不清楚丁進士究竟代表哪一家公司（見本院卷
      第213頁）。但參照丙○○依丁進士於系爭活動前夕匯款
      20萬元入原告新開立之帳戶，以及被告之系爭活動承辦人
      員己○○證稱：「我是通知甲○○（即丁進士）的承辦人
      辛○○來請款」等語（見本院卷81頁），丁進士以原告名
      義請領尾款等情，被告不僅以丁進士為對應窗口，更與原
      告前任法定代理人辛○○聯繫系爭活動請款事宜，被告辯
      稱不知原告始為有權請領系爭活動報酬之人，洵難置信。
    3.丁進士改以參加人名義請款之切結書及合約書均係倒填日
      期之私文書，為丙○○所知，既係事後改作，無異基於變
      更請款人之目的，由此益見被告早已知悉原告係有權請款
      之人。
  (二)被告業將尾款辦理提款，固為不爭之情，惟被告非不知原告
    為請領系爭活動尾款之人，亦非難以查證原告法定代理人是
    否變更，且查無難為給付之情事，被告所述核與民法第326
    條之要件相間，自不得依提存消滅其債務。
八、綜上所述，原告為系爭活動之承攬人，有權請領尾款，被告
    難謂不知，伊所為之提存未使債務消滅，原告依承攬法律關
    係起訴，請求被告給付184萬元，及自起訴狀繕本送達被告
    翌日即95年12月9日起至清償日止，按年息百分之5計算之利
    息，為有理由，應予准許。
九、兩造均陳明願供擔保，請准宣告假執行或免為假執行，均核
    並無不合，爰分別酌定相當之擔保金額准許之。
十、本件事證已臻明確，縱丁進士曾向參加人報價，應係渠等內
    部關係，仍無礙於原告承攬系爭活動之認定，至丙○○是否
    依循以往承辦活動慣例付款，亦難謂被告不知原告始為有權
    請領承攬報酬之人，故兩造其餘攻擊與防禦方法均與判決結
    果無影響，不再一一論述，附此敘明。
十一、訴訟費用負擔之依據：民事訴訟法第78條、第86條。
中　　華　　民　　國　　96　　年　　12　　月　　17　　日
                  民事第六庭    法　官　許純芳
以上正本係照原本作成
如對本判決上訴，須於判決送達後20日內向本院提出上訴狀。
中　　華　　民　　國　　96　　年　　12　　月　　18　　日
                    　　　　　　書記官　潘惠梅
